臺灣高等法院臺中分院刑事判決　　　　96年度上訴字第1457號
上　訴　人　臺灣彰化地方法院檢察署檢察官
被　　　告　甲○○
　　　　　　　　　　　號
上列上訴人因被告違反毒品危害防制條例案件，不服臺灣彰化地
方法院96年度訴字第20號中華民國96年3月29日第一審判決（起
訴案號：臺灣彰化地方法院檢察署95年度毒偵字第4222號），提
起上訴，本院判決如下：
    主  文
原判決撤銷。
甲○○施用第一級毒品，處有期徒刑捌月，減為有期徒刑肆月，
如易科罰金，以新臺幣壹仟元折算壹日；又施用第二級毒品，處
有期徒刑肆月，減為有期徒刑貳月，如易科罰金，以新臺幣壹仟
元折算壹日，扣案之甲基安非他命壹包（毛重零點貳公克）沒收
銷燬之，另扣案之玻璃吸食器壹支及塑膠鏟管壹支均沒收。應執
行有期徒刑伍月，如易科罰金，以新臺幣壹仟元折算壹日，扣案
之甲基安非他命壹包（毛重零點貳公克）沒收銷燬之，另扣案之
玻璃吸食器壹支及塑膠鏟管壹支均沒收。
    事  實
一、甲○○前因施用毒品案件，經臺灣彰化地方法院以九十四年
    度毒聲字第三四六號裁定送觀察勒戒後，經評定無繼續施用
    毒品之傾向，於民國九十四年八月八日執行觀察勒戒完畢釋
    放出所，並經臺灣彰化地方法院檢察署檢察官於九十四年八
    月十五日以九十四年度毒偵字第二二一五、三○九四、三一
    七○、三三六二號為不起訴處分確定。詎甲○○於前開觀察
    勒戒執行完畢釋放後五年內，仍不知悔改，竟於九十五年十
    月十七日中午十二時許，在其位於彰化縣芳苑鄉○○村○○
    段六九七巷四號居所內，以將第二級毒品甲基安非他命置於
    玻璃球管內用火燒烤而吸其煙霧之方式，施用第二級毒品甲
    基安非他命一次；另於同日下午四、五時許，在其上開居所
    內，以將第一級毒品海洛因粉末置入注射針筒內加水後，再
    以針筒注射手臂血管之方式，施用第一級毒品海洛因一次。
    嗣於九十五年十月十八日下午五時十五分許，為警持臺灣彰
    化地方法院核發之搜索票至其上開居所搜索而當場查獲，並
    扣得第二級毒品甲基安非他命一包（毛重○點二公克），及
    其所有供自己施用第二級毒品甲基安非他命所用之玻璃球吸
    食器一支、塑膠鏟管一支，而查悉上情。
二、案經彰化縣警察局二林分局報告臺灣彰化地方法院檢察署檢
    察官偵查起訴。
    理  由
一、訊據被告甲○○對於上開施用第一級毒品海洛因、第二級毒
    品甲基安非他命之犯行均坦承不諱，且其於九十五年十月十
    八日為警查獲後，經警採其尿液送驗，結果則呈嗎啡、甲基
    安非他命陽性反應，此有尿液代號與真實姓名對照認證單、
    詮昕科技股份有限公司濫用藥物尿液檢驗報告書各一紙在卷
    可稽，復有毒品初步檢驗報告書一紙、照片四幀在卷為憑，
    並有甲基安非他命一包、玻璃球吸食器一支、塑膠鏟管一支
    扣案可資佐證，足徵被告之自白確與事實相符。又被告前因
    施用毒品案件，經臺灣彰化地方法院以九十四年度毒聲字第
    三四六號裁定送觀察勒戒後，經評定無繼續施用毒品之傾向
    ，於九十四年八月八日執行觀察勒戒完畢釋放出所，並經臺
    灣彰化地方法院檢察署檢察官於九十四年八月十五日以九十
    四年度毒偵字第二二一五、三○九四、三一七○、三三六二
    號為不起訴處分確定等情，有臺灣彰化地方法院檢察署刑案
    資料查註紀錄表及臺灣高等法院被告全國前案紀錄表各一份
    在卷可稽。被告於九十四年八月八日觀察勒戒執行完畢釋放
    後，五年內再犯本件施用第一級毒品、第二級毒品犯行，依
    毒品危害防制條例第二十三條第二項規定，自應依法論科。
    本件事證明確，被告施用第一級毒品海洛因、第二級毒品甲
    基安非他命之犯行，均堪認定。
二、按刑法第五十六條連續犯之規定業經修正公布刪除，並於九
    十五年七月一日施行，而依新法對於上開反覆實施犯罪模式
    之對應處置，除合於「接續犯」或「包括一罪」之情形外，
    則僅能依數罪併罰之規定個別處斷。且查：
  (一)依最高法院八十六年臺上字第三二九五號判例意旨，數行為
    於同時同地或密切接近之時地實施，侵害同一之法益，各行
    為之獨立性極為薄弱，依一般社會健全觀念，在時間差距上
    ，難以強行分開，在刑法評價上，以視為數個舉動之接續施
    行，合為包括之一行為予以評價，較為合理，方屬接續犯之
    範疇，足見「接續犯」之成立，係以時、空密接性為前提要
    件，即透過對於同一法益之同種類侵害行為繼續不間斷之實
    行，業已稀釋個別行為之獨立性，致使刑法評價時將之視為
    單一、整體之犯罪行為，以符合社會一般人對於行為概念之
    認知，並與行為人之犯罪目的相互結合。
  (二)至於學理上「包括一罪」概念中，與施用毒品之犯罪型態較
    有關聯者，應屬「集合犯」之態樣。查刑事法若干犯罪行為
    態樣，本質上原具有反覆、延續實行之特徵，立法時既予特
    別歸類，定為犯罪構成要件之行為要素，則行為人基於概括
    之犯意，在密切接近之一定時、地持續實行之複次行為，倘
    依社會通念，於客觀上認為符合一個反覆、延續性之行為觀
    念者，於刑法評價上，即應僅成立一罪。學理上所稱「集合
    犯」之職業性、營業性或收集性等具有重複特質之犯罪均屬
    之，例如經營、從事業務、收集、販賣、製造、散布等行為
    概念者是（最高法院九十五年度臺上字第四六八六號判決意
    旨參照）。從而，集合犯應係依一般社會通念，特定犯罪行
    為具有反覆實施之特性，立法者於制定刑罰法律之初，亦已
    認知該種行為類型之反覆性，而有意藉由法條中客觀構成要
    件之行為要素，涵括上開具有反覆實施特性之數個犯罪行為
    ，仍僅接受一次刑法之評價為已足。
  (三)本次刑法修正既依據「刑罰公平原則」之考量，刪除有關連
    續犯之規定，並將含有連續犯性質之常業犯一併全數刪除（
    參見刑法修正草案總說明），其立法理由略為：實務上之見
    解對於「同一罪名」之認定過寬，所謂「概括犯意」經常可
    連綿數年之久，「且在採證上多趨於寬鬆」，每每在起訴之
    後，最後事實審判決之前，對繼續犯同一罪名之罪者，均適
    用連續犯之規定論處，不無鼓勵犯罪之嫌，亦使國家刑罰權
    之行使發生不合理之現象等語。雖立法理由同時稱：對於竊
    盜、吸毒（施用毒品）之習慣犯，恐因數罪併罰而有量刑過
    重而產生不合理之現象一節，在實務運用上應可參考德、日
    等國之經驗，委由學界及實務以補充解釋之方式，發展接續
    犯之概念，對於合乎接續犯或包括的一罪之情形，認為構成
    單一之犯罪，以限縮數罪併罰之範圍，用以解決上述問題。
    然則：
  1.習慣犯與接續犯二者性質有別，且本次修法前接續犯與連續
    犯之概念，均已存在，最高法院判決、判例並已多所闡釋二
    者之區別，向來實務上對於施用毒品行為，均以連續犯論處
    ，不認為是接續犯，如何會因修法後刪除連續犯規定，即變
    成屬於接續犯。
  2.所謂習慣犯，係指犯罪行為人對於犯罪行為具有倚賴性，而
    會反覆實施同一類犯罪之情形，是縱認施用毒品者性格上對
    於吸毒行為具有倚賴性，會反覆實施，而認吸毒犯屬於一種
    習慣犯，且連續犯及常業犯刪除後，習慣犯在論罪上應僅能
    歸屬於集合犯，而屬「集合犯」之一種。然習慣犯之用語在
    犯罪學上及刑事矯治上有其意義，施用毒品行為就其施用情
    狀，依社會一般客觀上之觀察，認論以一罪為適當時，固非
    不可參酌集合犯之法理，只論以包括一罪。惟實務運作上，
    應特加注意者，乃屬「集合犯」之犯罪，並非其所有反覆實
    行之行為，皆一律認為包括一罪，仍須從行為人之主觀犯意
    ，自始係基於概括性，行為之時、空上具有密切關係，且依
    社會通念認屬包括之一罪為合理適當者，始足當之，否則仍
    應依實質競合予以併合處罰。準此，施用毒品者，每一個滿
    足該次毒癮之施用毒品行為，在時空上既可明顯區隔，自係
    各自獨立之施用毒品行為。
  3.再者，刑法功能之一，在對違法犯罪行為，給予相當之刑罰
    制裁，藉由刑罰之威嚇力產生壓制遏阻犯罪之動能，除期矯
    治犯罪行為人之惡性，使得以再社會化，並確保國家社會共
    同生活體之法律秩序。是參酌首揭本次刑法修法理由，刑法
    有關連續犯、常業犯刪除後，原則上應依一行為一罪一罰予
    以併合處罰，且實務上對於接續犯、集合犯等實質上一罪關
    係見解之變更，僅係回歸法律適用原貌而已，目前階段不應
    過度擴張適用。如將時空上明顯足以區隔之滿足該次毒癮之
    各次施用毒品行為，遽以時間長短解決訴訟經濟問題，認均
    在「集合犯」包括一罪範圍之內，應屬違反廢除連續犯之立
    法意旨，蓋如此認定結果，非但不能端正立法意旨所稱：「
    每每在起訴之後，最後事實審判決之前，對繼續犯同一罪名
    之罪者，均適用連續犯之規定論處，不無鼓勵犯罪之嫌，亦
    使國家刑罰權之行使發生不合理之現象」等語之情形（反覆
    施用毒品，多次為警查獲之吸毒者，可透過「不曾間斷施用
    毒品」之空言自白云云，獲得僅成立一個施用毒品罪之判決
    ），並因連續犯加重其刑之規定業已刪除，致使反覆施用毒
    品之行為人形式上甚或實質上可獲得較未廢除連續犯規定前
    為輕之刑度之判決。如此，豈不反而加劇鼓勵犯罪之嫌，使
    國家刑罰權之行使發生更不合理之現象。
  (四)另此次立法理由針對吸毒犯行固有提到：「恐因數罪併罰而
    有量刑過重而產生不合理現象之現象一節，在實務運用上，
    應可參考德、日等國之經驗，委由學界及實務以補充解釋之
    方式，發展接續犯之概念，對於合乎接續犯或包括的一罪之
    情形，認為構成單一之犯罪，以限縮數罪併罰之範圍，用以
    解決上述問題。」等語。惟上揭論述，顯然並未認以往實務
    對於施用毒品行為採連續犯而未採接續犯甚或集合犯之見解
    ，有何不當，考其上揭用語之目的，應僅係提出一種解決「
    『恐』產生量刑過重現象」之想法供實務、學界參考。本次
    刑法修正既廢除連續犯及常業犯之規定，為達罰當其罪，符
    合罪刑相當原則目的，自不宜以原有連續犯或常業犯量刑標
    準之舊思維，為數罪併罰定執行刑之依據，業如前述。且修
    法前實務上因被告較後或較前之施用毒品行為未及為法院審
    酌，復因二者具有連續犯關係而為前案既判力所及，致無法
    對被告該次施用毒品行為予以論罪處罰之不合理現象所在多
    有，此次修法刪除連續犯規定而論以數罪併罰結果，一方面
    可避免上述不合理現象之發生，另方面透過法院嗣後以裁定
    定其應執行之刑時，得以綜合審酌裁量出一適當之應執行刑
    ，應更能切合此次修法用意，並解決修法理由所謂恐因數罪
    併罰而有量刑過重而產生不合理現象之問題。是立法理由提
    及之恐因數罪併罰而有量刑過重而產生不合理之現象，依本
    院見解，應由法院於定其應執行之刑時，基於罰當其罪，符
    合罪刑相當原則目的之考量，予以綜合判斷裁量出一適當之
    應執行之刑，以資調節，而非遽予改變以往實務見解，改論
    「集合犯」，否則，換湯不換藥，難以符合此次修法刪除連
    續犯規定之目的。
  (五)綜上所述，立法理由言及之恐因數罪併罰而有量刑過重而產
    生不合理現象，既本可透過法院適當之裁量定出罪刑相當之
    刑期以茲避免、解決。且如將吸毒者在時空上明顯足以區隔
    之主觀上滿足各該次毒癮之各次施用毒品行為，予以評價為
    屬「集合犯」而僅成立一個施用毒品罪，復明顯有違本次修
    正刪除連續犯規定之立法本旨，故本院於本案不採行為人係
    基於包括一罪之集合犯意施用毒品之看法，合先敘明。
三、核被告所為，分別係犯毒品危害防制條例第十條第一項之施
    用第一級毒品罪、同條第二項之施用第二級毒品罪。被告為
    施用第一級毒品、第二級毒品，而持有各該級毒品，其持有
    之低度行為，應各為施用之高度行為所吸收，均不另論罪。
    再被告所犯上開二罪，犯意各別，犯罪構成要件不同，應予
    分論併罰。
四、檢察官上訴意旨略以：被告施用毒品本係預定實施數個同種
    行為之慣行性、成癮性犯罪，即以反覆為同種類之行為為構
    成要件內容之犯罪，被告除前述施用第一級毒品海洛因、第
    二級毒品甲基安非他命之犯行外，並基於反覆施用第一級毒
    品海洛因、第二級毒品甲基安非他命之犯意，自九十五年十
    月間某日起至同年十二月十日下午一時許，各有多次施用第
    一級毒品海洛因、第二級毒品甲基安非他命之行為，型態本
    質上為集合犯，自應認此部分與前開論罪九十五年十月十七
    日施用第一級毒品海洛因、第二級毒品甲基安非他命之行為
    間，有包括一罪之集合犯關係，故此部分被告亦涉犯毒品危
    害防制條例第十條第一項之施用第一級毒品罪嫌、同條第二
    項之施用第二級毒品罪嫌，原審未併予論以一罪，難認允當
    等語。惟被告縱使有於九十五年十月間某日起至同年十二月
    十日下午一時許，各有多次施用第一級毒品海洛因、第二級
    毒品甲基安非他命之行為，係在九十五年七月一日修正刑法
    施行後之犯行，因修正後之刑法已刪除刑法第五十六條連續
    犯之規定，則與上開已起訴並經論罪科刑部分並無連續犯之
    裁判上一罪關係，本應適用新法應分別論罪，惟因此部分未
    經起訴，本院自無法一併審判。另查，反覆施用毒品多次之
    行為，在九十五年七月一日修正刑法施行以前，實務上均認
    定為連續犯，並非集合犯，自亦不可能因九十五年七月一日
    施行之修正刑法已刪除連續犯之規定，而將之改認定為集合
    犯，此部分亦難認與被告本案論罪科刑之犯行有上訴意旨所
    稱之「集合犯」法律上一罪之關係，自非本案起訴效力所及
    ，本院無從併案審理，是檢察官上訴之主張為無理由。
五、原審認被告犯行事證明確，予以論罪科刑，固非無見，惟查
    ，原審判決後，中華民國九十六年罪犯減刑條例自九十六年
    七月十六日起施行，本案被告犯罪時間在中華民國九十六年
    四月二十四日以前，合於減刑條件，原審未及適用中華民國
    九十六年罪犯減刑條例之規定予以減刑，尚有未洽。檢察官
    上訴意旨認被告施用毒品係屬集合犯，應併案審理等語，雖
    無理由，然原審判決既有前揭可議之處，自屬無可維持，應
    由本院將原判決予以撤銷改判。爰審酌被告曾因施用毒品經
    送觀察、勒戒後，仍未能戒斷，再犯本案之罪，顯然未能善
    體國家設置觀察、勒戒機構，協助毒品施用者戒除毒癮之良
    法美意，再兼衡酌施用毒品固戕害個人健康至鉅，然就他人
    權益之侵害仍屬有限，及其犯罪之動機、目的、生活狀況、
    品行、所生危害，暨犯罪後坦承犯行，態度尚屬良好等一切
    情狀，分別量處如主文第二項所示之刑。又本案被告犯罪時
    間在中華民國九十六年四月二十四日以前，合於減刑條件，
    應併依中華民國九十六年罪犯減刑條例第二條第一項第三款
    之規定，減其宣告刑二分之一，併諭知易科罰金之折算標準
    ，及定其應執行之刑，併諭知易科罰金之折算標準。扣案之
    甲基安非他命一包（毛重○點二公克，鑑驗之毛重含袋重，
    因殘留之甲基安非他命毒品已無法與該外包裝袋析離，應全
    部視為被查獲之毒品），為毒品危害防制條例第二條第二項
    第二款所稱之第二級毒品，應依同條例第十八條第一項前段
    規定，沒收銷燬之。另扣案之塑膠鏟管一支、玻璃球吸食器
    一支，係被告所有供其施用第二級毒品甲基安非他命所用之
    物，此經被告陳述明確，均應依刑法第三十八條第一項第二
    款規定宣告沒收。
六、不另為無罪諭知部分：
  (一)公訴意旨另以：被告自九十五年九月間某日起至同年十月十
    七日該次施用前為止，亦有多次施用第一級毒品海洛因、第
    二級毒品甲基安非他命之犯行，此部分與前開論罪九十五年
    十月十七日施用第一級毒品海洛因、第二級毒品甲基安非他
    命之行為間，有包括一罪之集合犯關係，故此部分亦涉犯毒
    品危害防制條例第十條第一項之施用第一級毒品、同條第二
    項之施用第二級毒品罪嫌。
  (二)按犯罪事實應依證據認定之，無證據不得認定犯罪事實，刑
    事訴訟法第一百五十四條第二項定有明文。又事實之認定，
    應憑證據，如未能發現相當證據，或證據不足以證明，自不
    能以推測或擬制之方法，以為裁判基礎。且認定犯罪事實所
    憑之證據，雖不以直接證據為限，間接證據亦包括在內；然
    而無論直接或間接證據，其為訴訟上之證明，須於通常一般
    之人均不致有所懷疑，而得確信其為真實之程度者，始得據
    為有罪之認定。再被告之自白，不得作為有罪判決之唯一證
    據，仍應調查其他必要之證據，以察其是否與事實相符，刑
    事訴訟法第一百五十六條第二項定有明文，立法目的在以補
    強證據之存在，藉以限制合法自白在證據上之價值，俾發現
    實質的真實，即使被告之自白出於任意性，然若別無其他補
    強證據足以擔保其自白與事實相符，該自白仍非刑事訴訟法
    上得據之為認定被告犯罪之唯一證據，當不得單憑此而為被
    告不利之認定（最高法院四十年臺上字第八六號、七十六年
    臺上字第四九八六號判例及八十五年度臺上字第六六四號判
    決意旨參照）。本案檢察官認被告自九十五年九月間某日起
    至同年十月十七日該次施用前為止，亦有多次施用第一級毒
    品海洛因、第二級毒品甲基安非他命之犯行，係以被告之自
    白及尿液檢驗報告為其論據。然查，施用海洛因、甲基安非
    他命者，一般於尿液中可檢出之最大時限，海洛因為二至四
    天，甲基安非他命為一至五天，業經行政院衛生署管制藥品
    管理局以九十二年七月二十三日管檢字第○九二○○○五六
    ○九號函釋在案。又據行政院衛生署管制藥物管理局九十四
    年十一月七日管檢字第0940011980號函示意見：「一般海洛
    因施用者尿液可檢出海洛因代謝物最大時限為二至四天，．
    ．．施用海洛因後，尿液可檢出嗎啡最長時限，與施用劑量
    、施用頻率、施用方式、飲用水量之多寡、所用檢驗方法靈
    敏度、個人體質及代謝情況等因素有關，依個案而異。」（
    參照行政院衛生署管制藥品管理局發行「濫用藥物檢驗相關
    解釋彙編」，九十六年三月版，第一三０、一三一頁），而
    按人體施用第一級毒品海洛因、第二級毒品甲基安非他命經
    尿液排出之時間，依吸食量之多寡、人體代謝功能、吸食者
    之年齡及性別有所差異，惟一般而言，施用者在九十六小時
    內所排出之尿液均有可能被檢出，雖為本院歷來職務上審理
    毒品案件所得知悉，然此尿液檢驗之結果，充其量僅得證明
    受檢驗人在採尿送檢前之九十六小時內有施用第一級毒品海
    洛因、第二級毒品甲基安非他命之行為，並無從證明受檢驗
    人在此九十六小時內曾「多次」施用第一級毒品海洛因、第
    二級毒品甲基安非他命。因此被告於九十五年十月十八日為
    警查獲後所採集之尿液，經送驗結果呈海洛因代謝物嗎啡、
    可待因、甲基安非他命代謝物甲基安非他命及安非他命陽性
    反應，僅能證明被告於九十五年十月十八日回溯九十六小時
    內，有施用第一級毒品海洛因、第二級毒品甲基安非他命之
    情事，並無從證明被告在此期間內，曾有多次施用第一級毒
    品海洛因、第二級毒品甲基安非他命之情事。是被告於九十
    五年十月十七日施用海洛因、甲基安非他命各一次犯行之自
    白部分，固能以前揭驗尿報告作為此部分事實之補強證據，
    並進一步認定被告此部分自白確與事實相符，惟被告自白於
    九十五年九月間某日起至同年十月十七日最後一次施用海洛
    因、甲基安非他命之前，亦有多次施用海洛因、甲基安非他
    命之事實，此部分除被告之唯一自白外，檢察官並未另行舉
    出其他證據以資證明，其間亦無任何證據足資證明被告施用
    毒品具有慣行性、成癮性，且於施用毒品之初即預定要反覆
    實施之情形，自不能依集合犯逕將被告上開施用第一級毒品
    海洛因、第二級毒品甲基安非他命之犯行論以包括一罪。是
    檢察官起訴被告於九十五年九月間某日起至同年十月十七日
    最後一次施用海洛因、甲基安非他命之前，多次施用第一級
    毒品海洛因、第二級毒品甲基安非他命之行為，除被告唯一
    之自白外，尚乏其他積極證據足資憑斷，又不符合集合犯或
    接續犯之概念，本諸罪疑唯輕原則，本院認以現有證據尚無
    法形成被告有上開犯行之明確心證，依據上開說明及本次刑
    法第五十六條連續犯規定修正之立法理由提及「且在採證上
    多趨於寬鬆」等語之意旨，自難僅憑被告之自白遽認被告尚
    有此部分多次施用第一、二級毒品之犯行，不能證明被告有
    此部分犯行，惟公訴人認此部分與前開所犯論罪科刑施用第
    一級毒品海洛因、第二級毒品甲基安非他命部分有包括的一
    罪集合犯之實質上一罪關係，爰不另為無罪之諭知。
七、退回移送併辦部分：
  (一)臺灣臺中地方法院檢察署九十六年度毒偵字第一八四八號移
    送併辦意旨略以：被告於九十六年二月二十五日晚上十時許
    ，在其位於彰化縣芳苑鄉新寶村永豐巷二０號居所，施用第
    二級毒品甲基安非他命一次，嗣於九十六年二月二十七日晚
    上八時十分許，經其同意採尿送驗，結果呈甲基安非他命陽
    性反應，因認被告涉犯毒品危害防制條例第十條第二項施用
    第二級毒品罪嫌，被告施用第二級毒品甲基安他命之犯行，
    與本案論罪科刑之犯行，在法律評價上應屬於包括一罪之集
    合犯關係，為法律上之同一案件，應移送本院併案審理等語
    。
  (二)臺灣臺中地方法院檢察署九十六年度毒偵字第一九七二號移
    送併辦意旨略以：被告自九十五年十月某日起至同年十二月
    十日下午一時許止，在彰化縣芳苑鄉○○村○○路○○段六
    九七巷四號房間內，各施用第一級毒品海洛因、第二級毒品
    甲基安非他命多次，嗣於九十五年十二月十五日上午七時五
    十分許，在同上居所為警查獲。因認被告涉犯毒品危害防制
    條例第十條第一項施用第一級毒品罪嫌、同條第二項施用第
    二級毒品罪嫌，被告施用第一級毒品海洛因、第二級毒品甲
    基安他命之犯行，與本案論罪科刑之犯行，在法律評價上應
    屬於包括一罪之集合犯關係，為法律上之同一案件，應移送
    本院併案審理等語。
  (三)臺灣臺中地方法院檢察署九十六年度毒偵字第二二六四號移
    送併辦意旨略以：被告於九十六年五月八日下午一、二時許
    ，在其位於彰化縣芳苑鄉○○村○○路○○段六九七巷四號
    居所，施用第二級毒品甲基安非他命一次，嗣於九十六年五
    月八日下午四時十分許，在同上居所為警查獲，並扣得甲基
    安非他命一包（毛重０．三公克）及吸食器一個，因認被告
    涉犯毒品危害防制條例第十條第二項施用第二級毒品罪嫌，
    被告施用第二級毒品甲基安他命之犯行，與本案論罪科刑之
    犯行，在法律評價上應屬於包括一罪之集合犯關係，為法律
    上之同一案件，應移送本院併案審理等語。
  (四)查被告於九十五年十二月十五日上午七時五十分許、九十六
    年二月二十七日晚上八時十分許、九十六年五月八日下午四
    時十分許，分別在警局採尿時起往前回溯四至五日內某時，
    縱使有施用第一級毒品海洛因或第二級毒品甲基安他命之犯
    行，惟係在九十五年七月一日修正刑法施行後另為之犯行，
    因修正後之刑法已刪除刑法第五十六條連續犯之規定，則與
    上開已起訴論罪科刑部分已無連續犯之裁判上一罪關係，本
    應適用新法應分別論罪，惟因此部分未經起訴，本院自無法
    一併審判。另查，被告於九十五年十二月十五日上午七時五
    十分許、九十六年二月二十七日晚上八時十分許、九十六年
    五月八日下午四時十分許復為警查獲，距本案查獲時間九十
    五年十月十八日已分別相隔二個月、四個多月、七個月，被
    告於原審審理時自承：伊於九十五年十月十八日為警查獲後
    ，曾停止施用一、二個星期等語，本件被告經檢察官起訴，
    經本院認定論罪科刑施用海洛因、甲基安非他命之時間，與
    檢察官移送併辦部分，二者犯罪時間分別相距二個月、四個
    多月、七個月，此先後施用海洛因、甲基安非他命之犯行，
    主觀上是否基於反覆施用毒品成癮性之一次決意，即有可疑
    ，又此二者相隔既分別達二個月、四個多月、七個月之久，
    於客觀上，實亦難認其係在「密切接近」之一定時間為之，
    故於刑法評價，依社會健全觀念，要難認為彼此具有「集合
    犯」之法律上一罪之性質，是上開移送併辦部分不能認係本
    案起訴效力所及，本院無從併案審理，應退回移案機關由檢
    察官另為適法之處理。
八、被告原具狀提起上訴，嗣於本院審理中撤回上訴，併此敘明
    。
據上論斷，應依刑事訴訟法第三百六十九條第一項前段、第三百
六十四條、第二百九十九條第一項前段，毒品危害防制條例第十
條第一項、第二項、第十八條第一項前段，刑法第十一條前段、
第四十一條第一項前段、第二項、第五十一條第五款、第三十八
條第一項第二款，中華民國九十六年罪犯減刑條例第二條第一項
第三款、第七條第一項、第二項、第九條、第十條第一項，判決
如主文。
本案經檢察官乙○○到庭執行職務。
中　　華　　民　　國　　96　　年　　7 　　月　　26　　日
            刑事第十一庭　審判長法　官　陳　朱　貴
                                法　官　何　志　通
                                法　官　胡　文　傑
上列正本證明與原本無異。
施用第一級毒品部分得上訴。
施用第二級毒品部分不得上訴。
如不服本判決應於收受送達後十日內向本院提出上訴書狀，其未
敘述上訴之理由者並得於提起上訴後十日內向本院補提理由書（
均須按他造當事人之人數附繕本）。
                                書記官  陳　文  琴
中　　華　　民　　國　　96　　年　　7 　　月　　26　　日
附錄本案論罪科刑法條全文：
毒品危害防制條例第十條：
施用第一級毒品者，處六月以上五年以下有期徒刑。
施用第二級毒品者，處三年以以下有期徒刑。
